臺灣桃園地方法院民事判決　八十八年度訴字第一八九六號
　　原　　　告　　甲○○
　　被　　　告　　乙○○
右當事人間分配表異議之訴事件，本院判決如左：
    主    文
確認被告持有原告所簽發如附表一編號一、編號二合計新台幣壹佰萬元之本票債權，
及新台幣伍萬柒仟玖佰貳拾玖元利息部分之本票債權，均不存在。
本院八十八年度民執三字第一四０二五號強制執行事件，被告所分配新台幣柒拾萬壹
仟伍佰陸拾陸元之債權額，應減為零，不得參與分配。
訴訟費用由被告負擔。
    事      實
甲、原告方面：
　　一、聲明：如主文第一、二項所示。
　　二、陳述：被告所持有如附表所示之二紙本票並非伊所簽發，伊亦未授權他人
  　　　　　　簽發，印章係遭他人盜蓋的。
乙、被告方面：
    一、聲明：原告之訴駁回。
    二、陳述：附表所示之二紙本票係原告之前夫即被告之兄李清松打電話給伊說，
　　　　　　　手頭很緊，要週轉，伊拿現金到其店裡，當時並未見到原告，票係李
　　　　　　　清松交給伊的，伊不知原告印文部分係誰蓋的。
丙、本院依職權調取本院八十七年度婚字第五八二號民事離婚案卷、八十八年度票字
    第一七一七號本票裁定案卷、八十八年度民執三字第一四０二五號清償債務執行
    案卷及九十年度訴字第八六號偽造有價證券刑事案卷。
    理      由
一、本件原告主張：被告所持有如附表所示之二紙本票並非伊所簽發，伊亦未授權他
    人簽發，印章係遭他人盜蓋的，爰提起本件訴訟等語；被告則以：附表所示之二
    紙本票係原告之前夫即被告之兄李清松向其借款而交付的，伊不知印章係何人所
    蓋等語，資為抗辯。
二、經查，被告持有由原告所簽發如附表所示之二紙本票，係原告之前夫即被告之兄
    李清松向被告借款週轉時所交付，後被告持上開二紙本票向本院聲請准許強制執
    行之裁定，經本院以八十八年度票字第一七一七號裁定准許強制執行，被告即持
    前開裁定於八十八年七月二日向本院民事執行處聲請參與本院強制執行案號為八
    十七年度民執三字第一四０二五號拍賣所得價金新台幣四百萬一千元之分配等情
    ，經本院調取本院八十七年度票字第一七一七號本票裁定事件及本院八十七年度
    民執三字第一四０二五號清償債務執行事件全卷，核對屬實，復為兩造所不爭執
    ，自堪信為真實。
三、按當事人主張有利於己之事實者，固應依民事訴訟法第二百七十七條規定，就其
    事實負舉證之責任，然苟於其利己事實之主張，已為相當之證明，則其舉證責任
    即屬已盡。換言之，解除其舉證責任，祗須有證據之優勢，即屬非不可採信，此
    與刑事案件須證明被告犯罪至無合理之可疑，異其旨趣。次按本票發票人主張本
    票係偽造，對執票人提起確認本票係偽造或本票債權不存在之訴者，應由執票人
    就本票為真正之事實，先負舉證責任。又民事訴訟法第三百五十八條關於私文書
    因經本人或其代理人簽章而推定其真正之規定，須其簽章係本人或其代理人為之
    ，在當事人間已無爭執或經舉證證明者，始得適用（最高法院二十八年上字第十
    號判例可資參照）。查本件原告主張附表所示二紙本票上所蓋共同發票人「甲○
    ○」之印文，係原告之前夫李清松於未經原告同意之情況下所蓋用之事實，業經
    本院九十年度訴字第八六號判決認定在卷，而被告對於「甲○○」之印文究否為
    原告本人親為或其代理人所乙節復未能舉證以證明之，則原告主張系爭二紙本票
    並非伊或其代理人所簽發，應堪採信。
四、從而，原告訴請確認被告持有原告所簽發如附表編號一、編號二之本票債權及利
    息債權不存在，不准被告就本院八十七年度民執三字第一四０二五號強制執行事
    件所查封拍賣之價金參與分配，洵屬有據，應予准許。
五、本件事證已明，兩造其餘攻擊防禦方法，經審核結果，均不足以影響判決結果，
    爰不一一論述，併予敘明。
六、結論，本件原告之訴為有理由，依民事訴訟法第七十八條，判決如主文。
中　　　華　　　民　　　國　　九十一　　年　　　八　　　月　　　七　　　日
                                        臺灣桃園地方法院民事第一庭
~B法　　　官　林淑鳳
右為正本係照原本作成
如對本判決上訴須於判決送達後廿日內向本院提出上訴狀
中　　　華　　　民　　　國　　九十一　　年　　　八　　　月　　　十三　　日
~B書　記　官　楊文雄
